臺灣臺中地方法院民事判決
111年度中簡字第1152號
原  告  張永十
被  告  莊坤添
上列當事人間損害賠償事件，本院於民國111年6月8日言詞辯論 
終結，判決如下：  
    主      文
被告應給付原告新臺幣2萬元，及自民國111年3月8日起至清償日
止，按年息5%計算之利息。
原告其餘之訴及假執行之聲請均駁回。
本判決原告勝訴部分得假執行。
    事實及理由
一、原告主張：被告於民國110年6月21日20時13分及同日20時2 
      3許，在原告位在臺中市○○區○○路0巷00弄0號4樓外之    
  電梯間及逃生梯旁，基於公然侮辱之犯意，接續以「畜生」
    、「張畜生」、「畜生就是畜生」、「沒教養」、「你笨阿
    」、「幹」、「謀覽趴」等語辱罵原告，致原告心生難堪，
    足以貶損原告在社會上之評價，爰請求㈠被告賠償原告新   
   臺幣(下同)15萬元，及自起訴狀繕本送達翌日起至清償日   
   止，按年息5%計算之利息，並陳明願供擔保，請准宣告假   
   執行。㈡被告自起訴狀繕本送達之7日內，於社區一樓佈告
    告欄張貼道歉啟事30天，範本內容詳如附件(樣式：A4直式
    、字型：標楷體、字型大小：22pt) 。
二、被告則請求駁回原告之訴。
三、因故意或過失，不法侵害他人之權利者，負損害賠償責任。
    故意以背於善良風俗之方法，加損害於他人者，亦同；不  
    法侵害他人之身體、健康、名譽、自由、信用、隱私、貞  
    操或不法侵害其他人格法益而情節重大者，被害人雖非財  
    產上之損害，亦得請求賠償相當之金額。民法第184條第1  
    項、第195條第1項前段分別定有明文。原告主張之事實，  
    業據其提出檢察官聲請簡易判決處刑書為證，而被告因本  
    件公然侮辱犯行，經本院於111年2月22日以111年度中簡字 
     第298號刑事簡易判決(下稱系爭判決)，判處拘役8日，如 
     易科罰金，以1000元折算1日確定，經本院依職權調閱系爭
      判決電子卷證查對無訛，依上開規定，被告應負侵權行為
      損害賠償責任。
四、惟慰藉金之賠償須以人格權遭遇侵害，使精神上受有痛苦  
    為必要，其核給之標準固與財產上損害之計算不同，然非  
    不可斟酌雙方身分資力與加害程度，及其他各種情形核定  
    相當之數額(最高法院51年台上字第2223號判例意旨)。本  
    院審酌原告109年度所得638930元，名下有老舊之汽車1輛
    ；被告109年度所得352000元，名下財產總額806030元，有 
     本院依職權調閱兩造稅務電子閘門財產所得調件明細表附 
     卷可稽，認原告請求被告賠償精神慰撫金15萬元，尚屬過 
     高，應予核減為2萬元。
五、名譽被侵害者，得請求為回復名譽之適當處分，民法第195
    條第1項後段固有明文。惟據憲法法庭111年憲判字第2號判
    決主文第1項：「民法第195條第1項後段規定：『其名譽被侵
    害者，並得請求回復名譽之適當處分。』所稱之『適當處分』
    ，應不包括法院以判決命加害人道歉之情形，始符憲法保障
    人民言論自由及思想自由之意旨。司法院釋字第656號解釋
    ，於此範圍內，應予變更。」等語，乃加害人如自認有錯，
    仍可真誠向被害人道歉，不待法院之強制。反之，法院如以
    判決命加害人向被害人道歉，並得由被害人逕以加害人之名
    義刊載道歉啟事，再由加害人負擔費用(強制執行法第127條
    第1項規定參照)，實無異於容許被害人以加害人名義，逕自
    違反加害人自主之言論。對加害人而言，非出於本人真意之
    道歉實非道歉，而是違反本意之被道歉；對被害人而言，此
    等心口不一之道歉，是否有真正填補損害之正面功能，亦有
    疑問。是法院以判決命加害人公開道歉，不論加害人為自然
    人或法人，縱未涉及加害人自我羞辱等損及人性尊嚴之情事
    ，亦顯非不可或缺之最小侵害手段，而與憲法保障人民言論
    自由之意旨有違(參見前揭判決形成主文之法律上意見)。是
    原告請求被告自起訴狀繕本送達之7日內，於社區一樓佈告
    欄張貼道歉啟事30天，範本內容詳如附件(樣式：A4直式、
    字型：標楷體、字型大小：22pt)，作為回復其名譽之適當
    處分，即不應准許。
六、綜上所述，原告依侵權行為之法律關係，請求被告賠償2萬
    元，及自起訴狀繕本送達被告翌日即111年3月8日起至清償
    日止，按年息5%計算之法定遲延利息之範圍內，洵屬正當，
    應予准許。逾此範圍之請求，於法無據，其假執行之聲請亦
    失所依據，應併予駁回。
七、本件因係由刑事庭移送前來之刑事附帶民事訴訟，依刑事訴
     訟法第505條第2項之規定，免納裁判費用，因本件無訴訟
    費用之支出，爰不就訴訟費用之負擔為裁判之諭知。
八、本件係標的金額在50萬元以下之財產權訴訟適用簡易程序，
    就原告勝訴即被告敗訴之部分，應依職權宣告假執行。原  
    告之聲請假執行，僅為促進法院職權之發動，毋庸就其聲  
    請為准駁之裁定。
中　　華　　民　　國　　111 　年　　7 　　月　　27　　日
                  臺中簡易庭  法  官  劉正中
以上為正本係照原本作成。
如不服本判決，應於送達後20日內，向本院提出上訴狀並表明上
訴理由，如於本判決宣示後送達前提起上訴者，應於判決送達後
20日內補提上訴理由書（須附繕本）。如委任律師提起上訴者，
應一併繳納上訴審裁判費。
中　　華　　民　　國　　111 　年　　7 　　月　　27　　日
                              書記官  江婉君